【裁判字號】    89,易,87
【裁判日期】    890131
【裁判案由】    竊盜
【裁判全文】
臺灣桃園地方法院刑事判決                         八十九年度易字第八七號
    公  訴  人  臺灣桃園地方法院檢察署檢察官
    被      告  丙○○
右列被告因竊盜案件，經檢察官提起公訴（八十八年度偵字第一七一二五號），本院
判決如左：
        主  文
丙○○無罪。
        理  由
一、公訴意旨略以：被告丙○○意圖為自己不法之所有，於八十八年十一月五日十五
    時許桃園縣平鎮市○○路二０八號前，持自備機車鑰匙竊取乙○○所有車牌號碼
    ＭＮＸ─６８７號重機車一部，因鑰匙斷在鑰匙孔內，丙○○欲強行拖走時，為
    戊○○發現，始及時報警查獲並扣得機車鑰匙一把。因認其涉有刑法第三百二十
    條第一項之竊盜罪嫌云云。
二、按犯罪事實應依證據認定之，無證據不得推定其犯罪事實，又不能證明被告犯罪
    者，應諭知無罪之判決，此於刑事訴訟法第一百五十四條及同法第三百零一條第
    一項定有明文。又按事實之認定，應憑證據，如未能發現相當證據，或證據不足
    以證明，自不能以推測或擬制之方法，以為裁判基礎，最高法院四十年台上字第
    八六號著有判例可循。又認定不利於被告之事實，須依積極證據，苟積極證據不
    足為不利於被告事實之認定時，即應為有利被告之認定，更不必有何有利之證據
    ，亦有最高法院三十年上字第八一六號判例可資參照。所謂「積極證據足以為不
    利被告事實之認定」，根據同院七十六年台上字第四九八六號判例意旨，係指據
    為訴訟上證明之全盤證據資料，在客觀上已達於通常一般之人均不致於有所懷疑
    ，而確信被告確曾犯罪之程度，若未達到此一程度，而有合理懷疑之存在時，即
    無從為有罪之認定。
三、本件公訴人認被告涉有刑法第三百二十條第一項之竊盜罪嫌，係以被害人乙○○
    及證人戊○○之指證為其主要之依據，固非無見。惟訊據被告丙○○堅決否認有
    竊盜犯行，辯稱：伊因誤認其揭乙○○所有之機車係伊向朋友甲○○借用之機車
    ，而當日伊把鑰匙轉斷後，顧及機車是借來的，所以才以推車之方式移動車輛，
    欲牽還甲○○，並無竊取他人機車之意思等語。經查：被告於警偵訊及本院審理
    時供稱：當日係錯認被害人之機車為其向朋友借用之機車導致有誤騎情事始終如
    一。又被告於案發當日曾向甲○○借用一台光陽牌機車之情，業據證人甲○○於
    本院審理時結陳在卷，經當庭提示扣案之公訴人指為被告行竊用之鑰匙一支予甲○○辨認結果，證人甲○○亦稱係其借予被告之機車鑰匙等語。又查：證人甲○○確實擁有一台車牌號碼：ＧＹ６Ｄ２４６１９６號之光陽牌機車，有行車執照
    一紙附卷，經本院當庭勘驗扣案之機車鑰匙其上有烙有「ＫＹＭＣＯ」之光陽機
    車廠牌標誌，有勘驗筆錄附卷。另證人即當日為被告製作警訊筆錄之警員丁○○
    亦證稱：證人甲○○確曾於被告到案後前往警察局表示曾借車予被告之情。故綜
    上所述：證人甲○○擁有一台車牌號碼：ＧＹ６Ｄ２４６１９６號之光陽牌機車
    ，既可認定，而案發當時查扣之機車鑰匙又有光陽牌機車之廠牌標誌，且證人甲○○又於案發後不久前往警察局表示借車予被告，足見證人甲○○所述曾借車予
    被告及查扣經公訴人指為被告行竊用之鑰匙確係甲○○借給被告之機車所配置之
    鑰匙，應非臨訟捏造迴護被告之詞，有其可信度。第查：本件被告係於八十八年
    十一月五日十五時許，在桃園縣平鎮市○○路二０八號錢塘江書局前為警查獲，
    當時車機車鑰匙已扭斷，半截崁在乙○○所有之車牌號碼ＭＮＸ─６８７號重機
    車電門上，被告已將機車遷移十公尺等情，業據證人戊○○於警訊時指證綦詳，
    有警訊筆錄可稽。從而，依證人戊○○所述案發時間時值下午十五時許，地點又
    係之大馬路旁商家書店門口，衡諸一般行竊者惟恐失風被捕之心理，其行為地點
    、時間，無不選擇悄然隱匿不為人知之時地為之，乃竟擇其光天化日，人車往來
    熙攘眾目睽視睽之情形，著手行竊，其情已屬罕見，抑有進者，一台機車之重量
    動輒上百公斤，在鑰匙已扭斷無法啟動車輛迅速將機車駛離之前提下，如改以遷
    移方式竊取，就本件案發之時地而言，顯不可能迅將重量達一百公斤以上之機車
    納入實力支配並安然脫離盜所。本此推論，被告如意在行竊，在扭斷鑰匙致無法
    啟動機車時，理應即時逸去，豈有愚至以公然推移方式，欲將上開機車納入實力
    支配，而不擔心為人發現失風被捕之理。又被告於案發前曾向證人甲○○借用機
    車，且經警方查扣之鑰匙又係甲○○借予被告之光陽牌機車配置，且於開啟洪慧
    刪之機車時扭斷，已如前述。而證人丁○○於本院審理時亦證稱：案發地點與證
    人甲○○之住處僅一、二百公尺等語。故被告因鑰匙斷裂無法啟動車輛，而機車
    之所有人住處就在附近之情形下，欲以推移方式將機車返還車主，就一般人在遭
    遇相同情況之處置方法而言，亦屬正常，至此，被告所辯：誤認洪慧刪之機車為
    其向證人甲○○借用之機車，因鑰匙斷裂無法發動，始採取推動方式移動該機車
    欲返還車主，非無可能。故證人戊○○所述之案發情境，雖不致蓄意誣陷，惟在
    無其他旁證之情況，於經驗事理上亦不宜遽爾認定被告遷移乙○○之機車，係出
    自不法意圖。末按：公訴意旨雖又以乙○○之機車係「藍色、車頭置物箱為開放
    式、車尾無置物鐵架。」，甲○○之機車是「黑色、車頭置物箱是封閉式、車尾
    裝有置物鐵架。」，二者顯不相同，不可能誤認云云。惟上開甲○○所有之機車
    係被告於案發前不久始向證人甲○○借用，並非被告所有之物，而被告於獲案時
    精神狀態不佳，亦據證人即承辦警員丁○○結證在卷，從而，被告對於短暫時間
    內持有之他人機車，色澤、款式沒有深刻正確之印象，極有可能，參以證人丁○○所述被告當時之精神狀態不佳之情相互以觀，被告所辯誤認乙○○之機車為其
    向證人甲○○借用等語，尚無悖乎事理之處。自不得以此事實，據採為不利被告
    之認定。綜上各述，被告雖有於上開時地遷移乙○○之機車之事實，然其所辯係
    出於誤認為借自甲○○之機車乙節，既可採信，主觀上尚乏竊盜之故意，自不能
    遽以該罪相繩，此外，復查無其他積極證據足認被告有公訴人所指之犯行，其犯
    罪自屬不能證明，爰依法諭知無罪之判決。
據上論斷，應依刑事訴訟法第三百零一條第一項，判決如主文。
本案經檢察官到庭執行職務。
中      華      民      國      八十九    年    一    月    三十一  日
                                臺灣桃園地方法院刑事第二庭
                                      法  官  江  振  義
右正本證明與原本無異。
如不服本判決，應於判決送達後十日內向本院提出上訴狀( 應附繕本 )，上訴於
臺灣高等法院。
                                      書記官  李  劍  龍
中        華        民        國   八十九   年   二   月    三    日


司法院資訊處製作；財團法人民間司法改革基金會備份。
